【裁判字號】    97,交聲,468
【裁判日期】    970423
【裁判案由】    聲明異議
【裁判全文】
臺灣高雄地方法院交通事件裁定         97年度交聲字第468號
原處分機關  高雄市政府交通局
異  議  人
即受處分人  甲○○
上列受處分人因違反道路交通管理處罰條例案件，對於高雄市政
府民國97年1 月25日所為之高市府交裁字第裁32-B00000000號處
分，聲明異議，本院裁定如下：
    主  文
原處分撤銷。
甲○○不罰。
    理  由
一、異議意旨略以：高雄市政府警察局以異議人即受處分人甲○
    ○於民國 (下同)96 年11月11日凌晨，駕駛車牌號碼P5E-07
    9 號重型機車，並夥同其他姓名不詳人士共30餘部輕、重型
    機車，沿高雄市○○○○路南向北方向，以高速競駛、在道
    路蛇行等方式違規行駛 (即俗稱飆車之行為)。 嗣因異議人
    與少年姚０諺、許０智共乘之YF8-079 號重型機車發生擦撞
    倒地，經警於同日凌晨2 時15分在高雄市鼓山區○○○路與
    美術東五路口查獲，因認異議人以危險方式在道路上駕駛機
    器腳踏車，依道路交通管理處罰條例第43條第1 項第1 款規
    定當場舉發，原處分機關據此科處異議人罰鍰新台幣1 萬20
    00元，並記違規點數3 點，施以道路交通安全講習。然異議
    人係於上開時間，行經該路口遭遇飆車族，與其發生擦撞倒
    地而遭警誤認有前開違規情事，原處分機關僅以員警職務報
    告與現場照片，即逕行認定異議人「在道路上競駛」、「在
    道路上蛇行」，顯與事實不符，爰請求依法撤銷原處分等語
    。
二、按「汽車駕駛人，駕駛汽車在道路上蛇行，或以其他危險方
    式駕車者，處新台幣6000以上24000元以下罰鍰，並當場禁
    止其駕駛。」、「汽車駕駛人違反第一項者，應接受道路交
    通安全講習。」、「汽車駕駛人違反第43條規定者，除依原
    條款處罰鍰外，並記違規點數3 點。」，道路交通管理處罰
    條例第43條第1 項第1 款、第4 項及第63條第1 項第3 款分
    別定有明文。而道路交通管理處罰條例中之汽車，包括機器
    腳踏車（即俗稱之機車）在內，同條例第3 條第8 款亦規定
    明確。再按，按道路交通管理處罰條例第89條前段規定：「
    法院受理有關交通事件，準用刑事訴訟法之規定」，是以本
    院參諸刑事訴訟法第154 條第2 項之意旨，當認交通違規事
    實亦應依證據認定之，無證據不得認定其違規事實。且所謂
    證據，係指足以認定異議人確有違規行為之積極證據而言，
    該項證據自須適合於違規事實之認定，始得採為論斷之依據
    。苟積極證據不足為不利於違規事實之認定時，即應為有利
    於異議人之認定，合先說明。
三、經查：
  (一)原處分機關認異議人有於前揭時、地危險駕駛之行為，係以
    高雄市警察局高市警交字第B00000000 號舉發違反道路交通
    管理事件通知單1 份、現場照片8 張及警員侯正雄之職務報
    告為憑。惟查，異議人甲○○於警詢及臺灣高雄少年法院96
    年度少調字第1178號案件調查時均供稱其並未與他人集結飆
    車，係遭飆車族擦撞等語。而證人即同案少年姚０諺、許０
    智於警詢時亦陳稱渠並未參與飆車，並不認識甲○○等語。
    另證人姚０諺於臺灣高雄少年法院96年11月11日、12月6 日
    調查時分別陳稱：「當時要右轉，他們就直接追撞我們，他
    們是從後面過來的，不曉得是哪台車撞到我們的。」、「沒
    有飆車，當天是我跟許０智二人，我不認識甲○○。那時候
    騎到中華路，我只知道所乘的是中華路，我們要待轉博愛路
    。我是被載的，許０智要先載我回家。」、「在那邊待轉的
    時候有遇到飆車族，好像後面有警察在追他們，我們要轉過
    的時候就被撞到了，我們被撞到後警察就來了。」、「不知
    道是誰撞到我們的，那時候飆車族有很多台，大概有十幾台
    吧。」等語。證人許０智於臺灣高雄少年法院96年12月6 日
    調查時陳稱：「我不認識甲○○，當天我載姚０諺要回家，
    從裕誠還是明誠路走農十六要到博愛路回家。」、「當天有
    碰到飆車族，我在美術東五路待轉的時候被撞的，我在待轉
    的時候有聽到後面有很多車，我要停到旁邊讓他們過去的時
    候就被他們撞了。」、「因為我沒有駕照，也怕被飆車族打
    ，所以警察來的時候跑掉。」等語，此經本院核閱臺灣高雄
    少年法院96年度少調字第1178號案卷屬實。是以，證人許０
    智、姚０諺及異議人3 人自警詢起迄少年法院調查時均未坦
    承參與飆車行為。
 (二)證人即前往現場取締之警員侯正雄於臺灣高雄少年法院96年
   12月18日於調查時證稱：「本人持無線電將他們行經路線通
   報，我們有保大同仁在我們前面追捕。」、「 (問：何時發
   現三位少年？)我 們發現有30部左右的機車，我們通報出去
   後約3 、5 分鐘後，他們被我們保大及本組同仁發現他們追
   撞倒地而被逮捕。」、「我們追捕的時候，我們保大同仁及
   本組同仁也有看到，他說速度真的很快，積極證據就是保大
   同仁發現他們兩個機車擦撞倒地。」、「我們的蒐證器材剛
   好沒有架在車子上面。」等語 (見前揭少年法院調查卷)。
   則依證人侯正雄之證述內容，其顯係依據異議人與少年許０
   智、姚０諺所騎乘之機車發生擦撞倒地，即認異議人參與飆
   車。惟證人侯正雄亦自承其追捕之飆車族機車達30部左右之
   多，速度極快，則衡諸常情，參與飆車者遇警圍堵而四處流
   竄，確有可能在流竄過程中因駕駛不慎而與其他並未參與飆
   車者所騎乘之機車發生擦撞。故證人侯正雄既在無蒐證器材
   輔助之下，即依據異議人與少年許０智、姚０諺所騎乘之機
   車發生擦撞倒地，而認異議人參與飆車，尚有速斷之嫌。又
   證人侯正雄提出之職務報告，係記載查獲飆車族之過程，尚
   難執此而認異議人確有參與飆車之行為。
 (三)再者，高雄市警察局高市警交字第B00000000 號舉發違反道
   路交通管理事件通知單1 份及現場照片8 張，亦無法直接證
   明異議人有前開違規事實，僅能證明異議人有行經該路段與
   少年許０智、姚０諺所騎乘之機車發生擦撞倒地之事實。
 (四)綜上所述，本件依現存之證據尚難認定異議人確有於前揭時
   、地，以危險方式在道路上駕駛機器腳踏車之違規事實。原
    處分機關不查，逕對異議人為前開裁罰，難認為有理由，應
    認異議人之異議為有理由，自應由本院將原處分機關之處分
    撤銷，另諭知異議人不罰，以資適法。
四、至於，異議人於警詢及本院調查時坦承其以時速約70公里之
    速度行經上開路段，其違反道路交通安全規則第93條第1 項
    第1 款、道路交通管理處罰條例第33條第1 項第1 款規定之
    事實，自應由舉發機關另依法處理，附此敘明。
據上論斷，應依道路交通案件處理辦法第20條前段，裁定如主文
中    華    民    國    97    年    4     月    23    日
                        交通法庭  法  官  陳建和
以上正本證明與原本無異。
不服本裁定，應於裁定送達後5日內，向本院提出抗告狀。
中    華    民    國    97    年    4     月    23    日
                                  書記官  林姵妤


司法院資訊處製作；財團法人民間司法改革基金會備份。
